【裁判字號】    90,台上,1908
【裁判日期】    900329
【裁判案由】    偽造有價證券
【裁判全文】
最高法院刑事判決                                九十年度台上字第一九○八號
    上訴人  台灣高等法院檢察署檢察官
    被  告  乙○○
            甲○○
右上訴人因被告等偽造有價證券案件，不服台灣高等法院中華民國八十七年二月十七
日第二審判決（八十六年度上訴字第五○一二號，起訴案號：台灣台北地方法院檢察
署八十五年度偵字第一○六五六號），提起上訴，本院判決如左：
    主  文
上訴駁回。
    理  由
按刑事訴訟法第三百七十七條規定，上訴於第三審法院，非以判決違背法令為理由，
不得為之。是提起第三審上訴，應以原判決違背法令為理由，係屬法定要件。如果上
訴理由狀並未依據卷內訴訟資料，具體指摘原判決不適用何種法則或如何適用不當，
或所指摘原判決違法情事，顯與法律規定得為第三審上訴理由之違法情形，不相適合
時，均應認其上訴為違背法律上之程式，予以駁回。本件原判決以台灣台北地方法院
檢察署檢察官公訴意旨略稱：被告乙○○、甲○○二人明知黎炳南於民國八十四年三
、四月間，因託乙○○辦理貸款及進出口事宜，將其妻張淑卿所經營黎鑫企業有限公
司（下稱黎鑫公司）之大、小印章寄存於乙○○處，並未同意被告二人用於簽發支票
。詎被告等共同意圖供行使之用，基於概括犯意，由乙○○於同年八月一日、十二月
十六日，在台北市○○路○段二九六號七樓其經營之漢幼文化有限公司（下稱漢幼公
司），分別委託該公司辦事員陳雅堂及林美龍前往台北銀行城中分行，由陳雅堂領取
0000000至0000000號、0000000至0000000號支票，交
付乙○○；由林美龍領取0000000至0000000號支票，交付甲○○，並
由魏某將上述空白支票交予不知情之林美龍，或交予甲○○，再由林美龍及甲○○自
同年六月間起至同年十二月間止，在上開漢幼公司處，偽造黎鑫公司張淑卿之簽名於
支票發票人欄內，計偽造簽發如起訴書附表所示八十六張支票。因認被告等涉犯刑法
第二百零一條第一項之偽造有價證券罪嫌。惟經審理結果，認為不能證明被告等犯罪
，因而維持第一審就該部分所為無罪之判決，駁回檢察官在第二審之上訴。已敘明其
調查、取捨證據之結果，認為應為無罪判決之心證理由甚詳。經核所為論斷俱有卷證
資料足憑，從形式上觀察，並未有何採證違背證據法則等違法情形存在。雖乙○○於
另案告訴黎炳南違反著作權法案中，曾具狀請求檢察官上訴，指黎某與伊僅有兩種產
品之經銷關係，彼此無任何合作關係或合夥做生意情形，與其於本件偵審中之供述，
不無出入。然此先後兩案中互異之供詞，究以何者為可採，事實審法院依法本得依其
調查證據之結果而為取捨、認定，茍其論斷取捨與證據法則無違，即不得任指為違法
。原判決於理由內綜合卷證判斷，認魏某於本件否認犯罪之辯詞為可採，並無不可，
上訴意旨就此項證據力之論斷，究違如何之論理法則或經驗法則並未指明，徒以乙○
○於前後二案為不同之供述，而原審採信彼於本案之供詞，即認所為採證違背證據法
則，自非可採。又告訴人確有將黎鑫公司設於台北銀行城中分行之乙存存摺交被告使
用，此為其不爭之事實。是原判決理由謂告訴人確有將其印鑑交付而授權被告使用乙
存帳戶之支票，有乙存存摺一紙附卷可考之語，固於乙存帳戶之後贅載「之支票」三
字，然一此行文之誤，對其論斷並無影響，要難因之指為違法。而證人林美龍係受乙
○○囑咐前往領取黎鑫公司設於台北市銀行城中分行之甲存支票，繹諸其偵查中所稱
黎炳南委託乙○○，魏某再叫其去請領（支票），當時公司在一起，伊去領支票本時
，看到黎某交出口卡給魏某之語，其以當時黎、魏二人經營之公司合署辦公，於魏某
囑其領取支票時，又見黎某將出口卡交予魏某，遂認支票係黎炳南託乙○○，魏某再
囑其領取，即非無可能。則該證人係就其所認識及親歷之事實而為供證，尚無顯不合
常理之處，原判決採為論斷依據，亦無違法可言。是上訴意旨所指摘原判決違法情形
，核與法律規定得為第三審上訴理由之違法情形，不相適合。此外所謂「經驗法則」
係指吾人基於日常生活經驗所得之定則，並非個人主觀上之推測。上訴意旨任就原判
決已明白論斷之事項及採證職權之行使，徒憑己見就同一證據之證明力再事爭執，漫
指其有違背證據法則之違法云云，亦非適法之第三審上訴理由，其上訴違背法律上之
程式，應予駁回。
據上論結，應依刑事訴訟法第三百九十五條前段，判決如主文。
中      華      民      國     九十     年      三      月    二十九    日
                              最高法院刑事第五庭
                                  審判長法官  紀  俊  乾
                                        法官  黃  正  興
                                        法官  陳  東  誥
                                        法官  張  春  福
                                        法官  韓  金  秀
      右正本證明與原本無異
                                              書  記  官
中      華      民      國     九十     年      四      月      三      日


司法院資訊處製作；財團法人民間司法改革基金會備份。
